【裁判字號】    90,易,140
【裁判日期】    900430
【裁判案由】    竊盜
【裁判全文】
臺灣基隆地方法院刑事判決                            九十年度易字第一四○號
    公  訴  人  臺灣基隆地方法院檢察署檢察官
    被      告  丙○○
右列被告因竊盜案件，經檢察官提起公訴（九十年度偵字第三三三號），本院判決如
左：
    主  文
蔡文斌竊盜，累犯，處有期徒刑月，如易科罰金，以佰元折算壹日。
    事  實
一、丙○○於民國八十六年間，因違反麻醉藥品管理條例案件，經法院判處有期徒刑
    六月確定，於八十七年五月二十六日執行完畢。詎其仍不知悔改，復意圖為自己
    不法之所有，於九十年一月十四日下午三時十五分許，駕駛車牌號碼Ｑ五—八一
    五二號自用小貨車，至基隆市○○區○○里○○街六十九號對向五十公尺處之新
    台五線橋墩下，徒手竊取乙○○所有堆放於該處之鋁窗三座（四尺×五尺二座、
    三尺×六尺一座）、鋁製排煙罩一座及鋁窗料一布袋等市價約新臺幣三萬五千元
    之物，並將之搬運至上開貨車，得手後正欲離去時，為甲○○發現後制止，而由
    到場巡邏員警處理，始悉上情。
二、案經基隆市警察局第三分局報告臺灣基隆地方法院檢察署檢察官偵查起訴。
    理  由
一、訊據被告丙○○雖坦承其於右揭時、地駕駛車號Ｑ五—八一五二號自用小貨車徒
    手搬運上開鋁窗、鋁製排煙罩等物之情事，核與證人乙○○、甲○○之證述情節
    相符，惟被告矢口否認有何竊盜犯行，辯稱伊開車途經基隆河新台五線橋下河邊
    ，看到一堆被水淹過之廢棄物，該批物品與雜物堆置在一起，旁邊都是爛泥巴，
    剛好有一路人經過，伊問該路人可不可以拿，該路人說應該可以，伊想該批物品
    應該是沒人要的廢棄物，想要載去賣，便動手搬運，伊並非有意竊取被害人乙○
    ○之物（本院九十年三月十五日訊問筆錄參照）云云。然查：
  (一)按刑法第三百二十條第一項之竊盜罪係以行為人意圖為自己或第三人不法之所有
    ，而竊取他人之動產為其構成要件，行為人若誤他人之物為無主物或廢棄物而取
    走，固因構成要件錯誤而不具竊盜故意，然究中所謂不法所有之意圖，係以行為
    人就日常社會生活之認知，得以推知該物屬於他人所有或持有之動產，而仍然加
    以取走即為已足；又將動產置於他人難以發現之場所，且所有人或持有人認識該
    物之所在者，如仍具有支配可能性，自屬刑法竊盜罪所欲保護之他人動產。
  (二)經查上開鋁窗等物品係被害人所有置放於新台五線橋墩下，並非無主物或廢棄物
    乙節，業據被害人於偵查中陳稱該批物品還要再利用，用鐵板圍起來就是怕被拿
    走（臺灣基隆地方法院檢察署九十年度偵字第三三三號卷第十四頁反面）等語明
    確；且自被害人於本院調查中結證稱：「我本身從事鐵窗業，有些材料家裡放不
    下，我就放到那裡，其中有部分有用鍊子鎖住，該處後面是堤防水泥牆，另外三
    面用鐵板圍住，但是正面有留出入口」、「該出入口是唯一的出入口，該出入口
    只有堆放一些雜物」（本院九十年三月十五日、九十年四月六日訊問筆錄參照）
    等語，輔以卷附現場照片及現場圖所示，本件置放鋁窗材料處所相當隱蔽，後方
    為堤防水泥牆，左右兩側均為水泥橋墩座，正面用鐵板圍繞掩蔽，惟有於正面留
    一出入口，顯見被害人係刻意將該批鋁窗材料置放於他人難以發現之場所，被害
    人認識該批物品之存在，且仍有現實支配可能性，客觀上該當於「他人之動產」
    無疑。
  (三)被告雖辯稱該批物品遭水淹過，旁邊都是爛泥巴，附近還有很多雜物，伊恰巧路
    過該處，以為是沒人要的廢棄物，且當時有一行經該處路人說可以拿，伊才動手
    搬運云云。經查該批物品確曾於八十九年間因颱風遭水淹過，業據被告及被害人
    供承無訛，然該批鋁窗材料物品堆放處相當隱蔽，已如前述，若非有心入內察看
    ，應無知悉內有堆放具財產價值鋁窗材料之可能。且自被告初於警訊時供稱伊是
    路過該處發現該批鋁窗材料，繼於本院調查中改稱伊當天因休假無聊就開車到新
    台五路找朋友，回家途中行經新台五線橋下河邊，先遇到一位朋友下車打招呼，
    就看到一堆像是被水淹過的廢棄物品（本院九十年三月十五日訊問筆錄參照），
    嗣又供承被害人堆放物品處如未下車入內探看，並無法知悉內有堆放材料，伊當
    天是因為看到該處附近有工程進行，一時好奇才入內探看；繼而又改稱當天是看
    到有很多人在裡面，伊因好奇才進去（本院九十年四月六日訊問筆錄參照）等前
    後不一、互生矛盾之供述以觀，被告辯稱伊係無意中發現該批鋁窗材料，無足採
    信，應係刻意入內探看，嗣基於為自己不法所有之意圖而竊取該批鋁窗材料。
  (四)被告雖另以該批物品外觀遭水淹過，且有泥土覆蓋，又未用鐵鍊鎖上，伊以為是
    沒人要的廢棄物才取走，絕非故意行竊他人之物等語置辯。然查，該堆放鋁窗材
    料處所業經被害人刻意用鐵板圍住遮掩，客觀上並無令人誤認為他人所拋棄之廢
    棄物等情狀。且被告於偵查中亦自承「那裡有個倉庫是淹過水的」（上開偵查卷
    第十二頁），足見被告明知該處係一倉庫，而非堆放廢棄物之垃圾場甚明。又鋁
    窗材料價值不斐，此為社會周知之事實，被告本身從事鋁門窗工作，對於該批物
    品外觀上是否真屬廢棄物品，是否仍有財產價值，應無不知之理。且從被害人指
    訴：「該處放置的東西有些是成品，是新的，被告偷的東西也有成品」（上開偵
    查卷第十四頁反面）等語，及被告自承當時係想要將該批材料中有些是可使用、
    有價值之物，想要載去變賣現金花用（九十年一月十四日警訊筆錄、本院九十年
    三月十五日訊問筆錄參照）等情，均足證被告供稱誤認該批物品為廢棄物始動手
    搬離之辯解，不足採信。
  (五)至卷附被害人庭呈現場照片中雖顯示被告當天駕駛之貨車座椅上有客觀尚可供作
    兇器使用之黃柄工具一把，然被告否認為該工具其所有，且無任何證據足證被告
    攜帶該工具行竊，佐以該處有一出入口，該批失竊物品並無用鐵鍊鎖住，被告供
    承徒手搬運核與常理相符，本院認定被告應無攜帶兇器行竊，併此敘明。
  (六)此外，復有卷附現場照片二十五張、現場圖及贓物認領保管收據各一紙可佐，事
    證明確，被告犯行堪可認定，應依法論科。
二、被告丙○○徒手竊取被害人乙○○所有之鋁窗材料等物，得手後欲離去之際始遭
    發現，核其所為，係涉犯刑法第三百二十條第一項之竊盜罪。查被告前曾受如事
    實欄所載有期徒刑之執行，此有臺灣高等法院被告全國前案紀錄表附卷可考，其
    於有期徒刑執行完畢後五年以內，再犯本件最重本刑為有期徒刑以上之刑之罪，
    為累犯，應加重其刑。爰審酌被告不思正途賺取金錢，因貪圖小利始為此犯行，
    竊得之物均已發還被害人，被害人亦表示願意原諒被告，惟其犯後仍飾詞卸責等
    一切情狀，量處如主文所示之刑，併諭知易科罰金之折算標準，以示儆懲。
三、據上論斷，應依刑事訴訟法第二百九十九條第一項前段，刑法第三百二十條第一
    項、第四十七條、第四十一條第一項，罰金罰鍰提高標準條例第一條前段、第二
    條，判決如主文。
本案經檢察官黃士元到庭執行職務。
中      華      民      國    九十      年      四      月     三十     日
                                  臺灣基隆地方法院刑事第二庭
                                      審判長法  官  邱 志 平
                                            法  官  姚 貴 美
                                            法  官  楊 皓 清
右正本證明與原本無異。
對於本件判決如有不服，應於收受送達後十日內，向本院提出上訴書狀，上訴於臺灣
高等法院，並按他造當事人之人數附具繕本。
                                            書記官  邱 李 和
中      華      民      國    九十      年      五      月      一      日
附錄論罪法條
刑法第三百二十條第一項
意圖為自己或第三人不法之所有，而竊取他人之動產者，為竊盜罪，處五年以下有期
徒刑、拘役或五百元以下罰金。


司法院資訊處製作；財團法人民間司法改革基金會備份。
